臺灣高等法院民事裁定
                                     109年度抗字第716號
抗  告  人  沈豪慶  



上列抗告人與相對人滙誠第二資產管理股份有限公司間請求確認
債權不存在事件，抗告人對於中華民國109年4月30日臺灣臺北地
方法院109年度訴字第2008號裁定提起抗告，本院裁定如下：
    主      文
抗告駁回。
抗告訴訟費用由抗告人負擔。
    理      由
一、按民國104年7月1日修正公布前，民事訴訟法第521條第1項
    明定債務人對於支付命令未於法定期間合法提出異議者，支
    付命令與確定判決有同一之效力。是除支付命令確定後有消
    滅或妨害債權之事由外，應受支付命令既判力之拘束，兩造
    不得為反於確定支付命令意旨之主張，法院亦不得為相反之
    論斷。此與修正後同條第1項規定支付命令僅有執行力，及
    同條第3項明定，債務人主張支付命令所載債權不存在者，
    得提起確認之訴，以求救濟者，尚屬有間。而命債務人為給
    付之確定判決，就給付請求權之存在有既判力，依民事訴訟
    法第400條第1項之規定，債務人不得對於債權人更行提起確
    認該給付請求權不存在之訴（最高法院84年度台上字第2154
    號判決意旨參照）。準此，依104年7月1日修正前民事訴訟
    法第521條第1項規定做成之確定支付命令，既與確定判決有
    同一之效力，該支付命令債務人即不得對債權人更行提起確
    認該債權不存在之訴。當事人如再行起訴，法院應依民事訴
    訟法第249條第1項第7款規定裁定駁回之。
二、訴外人合作金庫商業銀行股份有限公司（下稱合作金庫）前
    於91年間以債務人沈茂發、陳金柳及抗告人（下合稱沈茂發
    等3人）積欠其債務，向臺灣臺中地方法院（下稱臺中地院
    ）聲請核發90年度促字第21312號支付命令（下稱系爭支付
    命令）獲准；合作金庫並於91年間持系爭支付命令及其確定
    證明書向臺中地院民事執行處聲請對沈茂發等3人之財產強
    制執行，因查無財產可供執行，而於92年7月7日核發91年度
    執善字第32594號債權憑證（下稱系爭債權憑證）予合作金
    庫；其後相對人滙誠第二資產管理股份有限公司輾轉受讓系
    爭債權而為沈茂發等3人之債權人。抗告人於109年3月6日（
    見原審卷第9頁）對相對人起訴，請求確認相對人對其就系
    爭債權憑證所示新台幣（下同）137萬4273元及其利息債權
    （下稱系爭債權）不存在。原法院認抗告人再行起訴不合法
    ，裁定駁回其起訴。抗告人不服，提起抗告前來。
三、抗告人主張：伊於系爭支付命令作成時，為限制行為能力人
    ，無訴訟能力，法定代理人沈茂發、陳金柳固代理伊與合作
    金庫成立保證契約，惟沈茂發當時係偽造伊簽名向合作金庫
    表示同意擔任連帶保證人，陳金柳則為連帶保證人之一，如
    由彼等以法定代理人身分代理伊同意締結保證契約及收受其
    後所生之法院訴訟文書，該等代理行為顯非為伊之利益所為
    ，未經伊追認，應屬無效；臺中地院未調查沈茂發、陳金柳
    是否欠缺法定代理權，即將本應送達給伊之系爭支付命令，
    送達沈茂發、陳金柳2人代伊受領，其送達應不合法，自無
    既判力可言；又合作金庫放款時，未審查伊當時未成年，竟
    同意伊擔任連帶保證人，並向法院聲請發支付命令獲准，有
    違誠信原則，應認合作金庫因此取得之支付命令不具既判力
    。原裁定逕以伊就具既判力之債權再行起訴請求確認不存在
    而駁回本件起訴，自有違誤，應予廢棄等語。
四、經查：
(一)系爭支付命令於90年間合法送達沈茂發等3人（含抗告人在
    內），經臺中地院核發確定證明書後，原債權人合作金庫即
    以系爭支付命令及其確定證明書為執行名義，向臺中地院民
    事執行處聲請強制執行沈茂發等3人之財產，因執行無結果
    而於92年7月7日獲發系爭債權憑證之事實，有前揭其上載有
    「執行名義……臺灣臺中地方法院90年度促字第21312號支付
    命令及確定證明書正本」之系爭債權憑證可稽（原審卷第19
    至20頁）；又相對人係輾轉於99年8月27日受讓取得系爭債
    權乙節，有債權讓與證明書、債權讓與聲明書可參（原審卷
    第21至25頁）。堪認系爭支付命令應於前開民事訴訟法第54
    1條規定修正公布前已確定。依前開說明，系爭支付命令自
    與確定判決具有同一之效力。
(二)又系爭債權憑證載明該強制執行事件債務人沈茂發等3人位
    在臺中市太平區大源三十街之地址（見原審卷第19頁），核
    與抗告人所提104年9月14日補發之身分證記載住址及其於起
    訴狀內抗告人自行陳明之住所相吻合（原審卷第9頁、第17
    頁，本院卷第11頁），難認抗告人事後始知情，是其於提起
    本件抗告時，主張：因沈茂發、陳金柳代理其同意出任連帶
    保證人，違反其利益，彼等自不得代理其收受系爭支付命令
    ，如臺中地院將系爭支付命令逕送達沈茂發、陳金柳代其受
    領，其送達不合法云云，應無可採。
(三)準此，系爭支付命令既於104年7月1日前已告確定，本件抗
    告人復向原法院起訴，主張系爭支付命令所示系爭債權，因
    沈茂發偽造其之簽名，向合作金庫借款，且與陳金柳一同代
    理其同意出任連帶保證人，該代理成立保證契約之行為非為
    其之利益所為，應屬無效，其無須就系爭債權負連帶保證責
    任為由，提起本件訴訟，請求確認系爭債權對其不存在，自
    仍為該確定支付命令效力所及，依民事訴訟法第249條第1項
    第7款，抗告人於原審之起訴自非合法，且此情形不能補正
    ，原法院以裁定駁回其訴，並說明抗告人得否依民事訴訟法
    施行法第4條之4規定就確定支付命令提起再審之訴，為另一
    問題，非本件所得審究等語，於法並無不合。至抗告人對原
    裁定其餘指摘，俱屬實體爭執，不影響原裁定所為抗告人再
    行起訴不合法之判斷，無贅予審究之必要。
五、綜上所述，原法院裁定駁回抗告人之起訴，要無不合。抗告
    論旨指摘原裁定不當，聲明廢棄，核非正當，應予駁回。並
    依民事訴訟法95條、第78條規定為抗告訴訟費用負擔之裁判
    。
六、據上論結，本院抗告為無理由，爰裁定如主文。
中　　華　　民　　國　　109 　年　　7 　　月　　7 　　日
              民事第八庭    
                  審判長法  官  陳邦豪
                        法  官  胡宏文 
                        法  官  胡芷瑜
正本係照原本作成。
不得再抗告。
中　　華　　民　　國　　109 　年　　7 　　月　　7 　　日

                        書記官  莊智凱